【裁判字號】    92,訴,218
【裁判日期】    920603
【裁判案由】    侵權行為損害賠償
【裁判全文】
臺灣彰化地方法院民事判決                          九十二年度訴字第二一八號
    原      告  丙○○
                乙○○
                丁○○
                戊○○
    訴訟代理人  林建宏律師
    被      告  凱旋工業股份有限公司    設台北市○○路○段二００號
    法定代理人  己○      住同.
    訴訟代理人  林世祿律師
    複  代理人  甲○○    住彰.
右當事人間請求侵權行為損害賠償事件，本院判決如左：
    主      文
原告之訴及其假執行之聲請均駁回。
訴訟費用由原告負擔。
    事      實
甲、原告方面：
  一、聲明：
    (一)被告應給付原告丙○○新台幣(下同)一百十四萬零三百九十元，及自起訴狀
        繕本送達翌日起至清償日止按年息百分之五計算之利息。
    (二)被告應給付原告乙○○一百萬元，及自起訴狀繕本送達翌日起至清償日止按
        年息百分之五計算之利息。
    (三)被告應給付原告戊○○一百萬元，及自起訴狀繕本送達翌日起至清償日止按
        年息百分之五計算之利息。
    (四)被告應給付原告丁○○一百六十九萬八千一百五十元，及自起訴狀繕本送達
        翌日起至清償日止按年息百分之五計算之利息。
    (五)訴訟費用由被告負擔。
    (六)原告願供擔保，請准宣告假執行。
  二、陳述：
    (一)原告丙○○之配偶、原告乙○○、戊○○、丁○○之母即被害人蘇桂美於民
        國 (下同)九十年二月十一日下午八時許，在彰化縣彰化市○○路○段二巷
        三二號住處，使用向訴外人姚木森購買，被告公司生產製造之「凱旋熱水機
        」沐浴時，因該熱水機未有安全之斷電系統設計，品管不佳，底座無排水孔
        之設置，而斷電系統使用之漏電斷路開關錯置在右下角，並未安置在較高之
        處，尤其該熱水機之產品說明及警語疏未警示不得加裝加壓馬達等安全注意
        事項，因而造成漏電，使被害人蘇桂美因心臟麻痺死亡。爰依消費者保護法
        第七條、民法第一百八十四條第一項前段、第二項及第一百九十一條之一規
        定訴請被告負損害賠償責任。原告四人所受之損害如左：
    １、原告丙○○部分：
    (１)扶養費：原告為被害人蘇桂美之配偶，現年六十三歲，尚有餘命九．七六年
        ，依霍夫曼計算法扣除中間利息，並依現行扶養親屬寬減額每年七萬四千元
        計算，原告得受被害人扶養之金額為十四萬零三百九十元。
    (２)慰撫金：原告與被害人平日感情甚篤，本期白首偕老，詎被害人遭此橫禍，
        身心受創極深，爰請求慰撫金一百萬元。
    (３)以上合計一百十四萬零三百九十元。
    ２、原告乙○○、戊○○部分：
        原告二人為被害人之子女，平日頗受疼愛，母子感情甚佳，遽然失恃，身心
        受創嚴重，爰各請求慰撫金一百萬元。
    ３、原告丁○○部分：
        請求醫療費用三千六百三十元、喪葬費用六十九萬四千五百二十元及慰撫金
         一百萬元，合計一百六十九萬八千一百五十元。
    ４、原告四人請求被告賠償之金額共四百八十三萬八千五百四十元。
    (二)對被告抗辯之陳述：
    １、原告指被告公司製造之熱水機設計不當，係指熱水機應有斷電設備，但其斷
        電系統設計有問題，且底座沒有排水孔，發生裂縫，漏電斷路開關設計在右
        下角，所以造成漏電。
    ２、系爭熱水機是在被害人死亡後檢查才發現漏電，而系爭熱水機購買使用至少
        有七年，七年來曾做檢查維修，但僅是找一般水電工檢查而已，並未找被告
        公司派員檢查，另系爭熱水機之漏電安全檢查在事故發生前二、三個月曾測
        試，原告未保留測試保養紀錄，漏電安全測試亦未按月進行。
    ３、系爭熱水機之加壓馬達是原告委請水電工安裝，因原告居住三合院，水壓較
        低所致，且原告在系爭熱水機加裝加壓馬達啟動後，其水壓充其量僅三公斤
        ，此與被告所屬技師彭仁達於九十一年五月十三日在檢察官偵訊時證稱「加
        裝加壓馬達會導致水流加強，壓力較大容易導致漏水，承受壓力飽和點為十
        公斤」等語，相距甚遠，故原告加裝加壓馬達後並未超過該熱水機之水壓極
        限，應無安全之虞。另原告否認安裝系爭熱水機之水電工曾交付保證書及使
        用說明書，原告不清楚使用說明書之內容為何，縱令該說明書上確有載明不
        得加裝加壓馬達之警語 (此為假設)，仍無解於被告違反消費者保護法第七
        條第二項規定之事實，因該項警語若涉及系爭熱水機之安全性，依法應於「
        明顯處」為標示，但系爭熱水機之警語並無該項說明，且未標示使用期限，
        亦未要求客戶於熱水機漏水時應即送原廠維修，自難責令消費者之原告於使
        用期限屆至或漏水嚴重時進行更換或維修。再者，系爭熱水機之地線已正常
        安裝，仍不能避免大量漏電之情形，顯見系爭熱水機之品質不佳。被告抗辯
        說明書已交付及說明書內已載明不得加裝加壓馬達云云，均無可採。
    ４、原告對本件刑事部分即臺灣彰化地方法院檢察署檢察官九十年度偵字第二三
        三七號不起訴處分書之認定無意見 (參見九十二年三月十九日言詞辯論筆錄
        )。至於被告抗辯稱其無過失云云，仍應依民法上客觀標準之過失責任予以
        認定，並為舉證，不得僅以刑事部分之不起訴處分為其唯一證據。
    ５、消費者保護法第七條之規範為無過失責任，並規定企業經營者若能證明其無
        過失者，法院僅得減輕其賠償責任，亦屬特殊之無過失責任，此為多數學者
        及實務之見解。本件被告既為系爭熱水機之製造廠商，而系爭熱水機前經刑
        事警察局於九十年七月二十七日鑑定結果認為該加熱槽之正面焊接處有裂縫
        ，產生漏水現象，且於漏水後造成電路漏電 (連接浴室蓮蓬頭之金屬熱水管
        均帶電)等情，則系爭熱水機確有「熱水機加熱槽之正面焊接處有裂縫」之
        瑕疵。再依被告公司在系爭熱水機張貼之警語觀之，並無不得加裝加壓馬達
        及應至原廠維修保養之警語，益見系爭熱水機之品質不良，故被告公司已違
        反消費者保護法第七條第一、二項規定，應依同條第三項前段規定負無過失
        責任。被告辯稱消費者保護法第七條規定係舉證責任之轉換，且未違反該條
        第一、二項規定云云，不足採信。
    ６、又系爭熱水機縱經國家標準局檢驗合格，但此項檢驗僅在使商品達國家規制
        之最低標準，若該商品未達消費者保護法第七條第一、二項規定「確保」商
        品無安全及衛生上危險，仍屬違反消費者保護法第七條第一、二項規定，應
        依同條第三項前段規定負賠償責任。至被告在偵查中提出之系爭熱水機之商
        品檢驗登記證及出廠合格證所示，係採逐批報驗方式取得證明，但依經濟部
        標準檢驗局之檢驗程序，「經指定為出廠檢驗者，應逐批報經『取樣檢驗』
        合格加附檢驗標識後，始得出廠銷售」，從而系爭熱水機縱經取得檢驗合格
        證明，仍不代表其屬安全無虞之商品。因系爭熱水機極可能未經抽取為檢驗
        商品，仍須依消費者保護法第七條第一項規定，由商品製造人之被告「確保
        」系爭熱水機無安全上或衛生上之危險，不容被告藉此卸責。
    ７、原告認為消費者保護法施行細則第四十二條規定係指實際消費行為發生之時
        間，而原告使用系爭熱水機之時間約七年，實際消費行為應在八十三年間，
        亦即在消費者保護法施行之後，被告抗辯本件應無消費者保護法之適用云云
        ，恐有誤會。
    ８、原告提起本件訴訟之請求權依據為消費者保護法第七條及民法侵權行為規定
        ，二者為請求權競合關係，此有最高法院七十八年度台上字第二００號判決
        意旨供參。
    ９、原告否認被告抗辯稱係加裝加壓馬達後始發生裂縫，因系爭熱水機之塑膠管
        並未發生裂縫，若非被告公司生產製造方面之瑕疪，不可能會發生焊接處之
        裂縫。
  １０、原告請求之看護費用，係彰化基督教醫院派遣特別護士之費用，洵屬必要。
        另喪葬費用之毛巾禮盒部分，衡諸社會常情，亦為當然必要。
  １１、原告安裝之加壓馬達壓力，最高可達每平方公分三．五公斤，而系爭熱水機
        可承受之水壓極限為每平方公分十公斤，故原告在系爭熱水機加裝加壓馬達
        應不影響使用安全。
  三、證據：提出戶籍謄本一件、照片五幀、臺灣彰化地方法院檢察署相驗屍體證明
      書影本一件、醫療費用收據影本三件、喪葬費用收據影本八件及水壓機資料影
      本一件為證。
乙、被告方面：
  一、聲明：如主文所示，若受不利判決，願供擔保請准宣告免為假執行。
  二、陳述：
    (一)本件刑事部分業經臺灣彰化地方法院檢察署檢察官以九十年度偵字第二三三
        七號為不起訴處分確定，請調卷參閱即明。
    (二)原告丙○○育有子女五人  (含其與寄居人陳鴛鴦育有二子)，包括死者在內
        ，其請求扶養費部分應除以六，始為正確。另原告四人請求之慰撫金各一百
        萬元，均嫌過高。
    (三)原告自八十二年六月間購買系爭熱水機，迄至九十年二月間被害人死亡，均
        未聯絡被告公司派員維修，而漏電乃大問題，均需送回原廠維修，豈能任意
        找水電工維修，故被告若有過失，原告亦因疏於保養而與有過失。
    (四)被告公司生產製造之系爭熱水機經國家標準檢驗合格，應無設計不當之情形
        ，且系爭熱水機之斷電系統安裝在右下方，與市場包括電光牌在內之國內各
        廠牌熱水機相同，而系爭熱水機為防止漏電，除裝設斷電系統外，尚須安裝
        地線，但原告使用系爭熱水機之地線腐蝕嚴重，顯然欠缺保養維修。況系爭
        熱水機之斷電系統及地線僅一種功能正常，即無觸電之虞，而系爭熱水機在
        第一次漏電時，即表示二者均已失靈，縱然僅更換斷電系統，疏未重建地線
        ，亦有失察之處，此部分之疏失責任在於水電工，不能要求被告負責。
    (五)被告否認消費者保護法第七條規定為無過失責任，該條規定僅屬舉證責任之
        轉換而已，另被告在刑事部分偵查時已舉證並無過失責任，被告自毋須為被
        害人之死亡負責。
    (六)消費者保護法係於八十三年一月十一日公布施行，其施行細則第四十二條規
        定「本法對本法施行前已流通進入市場之商品或已提供之服務不適用之」，
        而本件系爭之熱水機商品於八十二年間即已流通進入市場，此從被告留存之
        「產品記錄卡」載明於八十二年六月五日出售予「大成」可知，且「大成」
        並非被告之直屬營業處，亦非經銷商，「大成」係因有人購買系爭熱水機，
        始向被告公司調貨，故系爭熱水機出售予「大成」時，應認為已進入流通市
        場，該產品記錄卡上之售出日即為原告之購買日，從而本件應無消費者保護
        法之適用。況「大成」曾於八十二年六月五日及同年六月十六日分別購買二
        台系爭熱水機，足見「大成」本身不需存貨，若有需要，隨時可向被告公司
        之彰化營業處所叫貨，故系爭熱水機至少於八十二年六月五日已進入流通市
        場，應無疑問。
    (七)依刑事警察局鑑驗報告所附照片三六、三七、三八、四三、四四、六七、一
        ０二、一０三、一０九等所示，系爭熱水機之漏水絕非一、二日，此從該熱
        水機入出水管等處生銹之嚴重可知，且該熱水機下方並非密閉，若非原告疏
        於維修保養，何以會有水使水管生銹？再依該鑑識報告所附照片三四已詳列
        被告公司在彰化市等處之服務電話，自八十二年間迄至事故發生，原告從未
        向被告反應，且漏電需送回原廠之問題亦未反應，如何要求被告負責？
    (八)系爭熱水機之使用說明書對一般水電工而言是毫無價值之物，不可能不交付
        購買使用之人，故證人姚木森在偵查中證稱有交付使用說明書予原告之證詞
        應可採信。況一般在家中裝置電器用品應索取說明書，且水電工人怕麻煩亦
        會要求用戶自行閱讀說明書，故原告既瞭解說明書內容，仍擅自安裝加壓馬
        達，即有不當，可能因此造成熱水機水桶無法承受原設計可能承受之壓力，
        進而破裂。
    (九)依刑事卷可知，被害人觸電事故於九十年二月十一日下午八時四十分發現，
        同日下午十一時已向警方報案，似無僱用特別看護之必要，原告竟請求看護
        費用，即非必要。
    (十)又喪葬費之支出以必要為限，被害人之喪葬費高達六十九萬餘元，顯然過多
        ，尤其毛巾禮盒乃回贈包「白包」者，樂隊及國樂均有重複，金紙、法事及
        點心部分均有超支，應以必要為限。
  (十一)被告否認系爭熱水機加熱槽正面焊接處之裂縫係因製造上之瑕疪所致，應係
        原告擅自加裝加壓馬達後超過水壓之極限，如果該裂縫之發生係因製造上之
        瑕疪，當初安裝時應會發生漏水，不可能使用多年才發生漏水。況原告僱用
        安裝系爭熱水機加壓馬達之水電工並無水電執照，不懂計算系爭熱水機之承
        載水壓限度。
  (十二)原告如依民法侵權行為規定請求被告賠償，應就被告是否有故意或過失負舉
        證責任。
  三、證據：提出產品記錄卡影本三件、電能熱水機型錄四件及證明書影本一件為證
      ，另聲請訊問證人張丁進。
丙、本院依被告聲請調閱臺灣彰化地方法院檢察署九十年度偵字第二三三七號偵查卷
    宗，並依職權訊問證人姚木森。
    理      由
一、本件原告起訴主張原告丙○○之配偶、原告乙○○、戊○○、丁○○之母即被害
    人蘇桂美於九十年二月十一日下午八時許，在彰化縣彰化市○○路○段二巷三二
    號住處，使用被告公司生產製造之「凱旋熱水機」沐浴時，因該熱水機未有安全
    之斷電系統設計，品管不佳，底座無排水孔之設置，而斷電系統使用之漏電段路
    開關錯置在右下角，並未安置在較高之處，尤其該熱水機之產品說明及警語疏未
    警示不得加裝加壓馬達等安全注意事項，及加熱槽正面焊接處發生裂縫，造成漏
    水及漏電，使被害人蘇桂美因心臟麻痺死亡，爰依消費者保護法第七條、民法第
    一百八十四條第一項前段、第二項及第一百九十一條之一規定訴請被告應賠償原
    告四人共四百八十三萬八千五百四十元等情。被告則以本件刑事部分業經臺灣彰
    化地方法院檢察署檢察官以九十年度偵字第二三三七號為不起訴處分確定，而被
    告生產製造之系爭熱水機經國家標準檢驗合格，應無設計不當之情形；另原告自
    八十二年六月間購買系爭熱水機，迄至九十年二月間被害人死亡，均未聯絡被告
    公司派員維修，況漏電乃大問題，需送回原廠維修，豈能任意找水電工維修，故
    被告若有過失，原告亦因疏於保養而與有過失。再系爭熱水機商品於八十二年間
    即已流通進入市場，此從被告留存之「產品記錄卡」載明於八十二年六月五日出
    售予「大成」可知，該產品記錄卡上之售出日即為原告之購買日，依消費者保護
    法施行細則第四十二條規定，本件應無消費者保護法之適用。又原告如依民法侵
    權行為規定請求被告賠償，應就被告是否有故意或過失負舉證責任等語置辯。
二、原告主張原告丙○○之配偶、原告乙○○、戊○○、丁○○之母即被害人蘇桂美
    於九十年二月十一日下午八時許，在彰化縣彰化市○○路○段二巷三二號住處，
    使用被告公司生產製造之「凱旋熱水機」沐浴時，因該熱水機漏水及漏電，使被
    害人蘇桂美因觸電致心臟麻痺死亡之事實，已據其提出戶籍謄本一件、照片五幀
    及臺灣彰化地方法院檢察署相驗屍體證明書影本一件各在卷為憑，核屬相符，且
    經本院依被告聲請調閱臺灣彰化地方法院檢察署九十年度偵字第二三三七號偵查
    卷  (含相驗卷宗)查明無誤，亦為被告不爭執，原告此部分之主張自堪信為真實
    。
三、本件首應探究者為原告依據消費者保護法及民法侵權行為規定請求被告賠償，是
    否有據？茲分別說明如次：
  (一)按消費者保護法於八十三年一月十一日經總統公布施行，同年一月十三日生效
      ，而消費者保護法施行細則第四十二條規定「本法對本法施行前已流通進入市
      場之商品或已提供之服務不適用之」，即於八十三年一月十三日以前已流通進
      入市場之商品，不適用消費者保護法之規定甚明。本件原告雖主張依消費者保
      護法第七條規定 (從事設計、生產、製造商品或提供服務之企業經營者，於提
      供商品流通進入市場，或提供服務時，應確保該商品或服務，符合當時科技或
      專業水準可合理期待之安全性。商品或服務具有危害消費者生命、身體、健康
      、財產之可能者，應於明顯處為警告標示及緊急處理危險之方法。企業經營者
      違反前二項規定，致生損害於消費者或第三人時，應負連帶賠償責任。但企業
      經營者能證明其無過失者，法院得減輕其賠償責任) 請求被告賠償所受損害，
      然為被告所否認，抗辯稱系爭熱水機於八十二年六月五日已流通進入市場，並
      在市場銷售多時等語，復提出產品記錄卡影本三件為憑，且經證人張丁進到庭
      結證稱於八十二年六月五日及同年六月十六日曾二度向被告公司購買系爭熱水
      機等語明確 (參見九十二年五月七日言詞辯論筆錄)，況系爭熱水機之機體上
      「型號標」記載「製造年月：一九九三年 (即八十二年)」等字樣，足見被
      告生產製造系爭熱水機之時間為八十二年，並於八十二年六月間流通進入市場
      ，銷售予不特定之人，依首揭法條規定，系爭熱水機既在消費者保護法公布施
      行之前已流通進入市場銷售，參酌法律不溯及既往原則，本件兩造爭執之系爭
      熱水機生產製造過程究竟有無瑕疪，即無消費者保護法相關規定之適用。至原
      告復主張消費者保護法施行細則第四十二條規定係指實際消費行為發生之時間
      云云，姑不論該項主張與消費者保護法施行細則第四十二條之文義解釋不符，
      而原告究竟於何時購買使用系爭熱水機，其在本院指稱於發生事故前約七年，
      即八十三年間云云，其在檢察官偵訊時另指稱為發生事故前七、八年云云，原
      告此部分之主張前後不一致，亦無法提出具體之證據資料足以證明主張屬實，
      從而本件系爭熱水機之商品瑕疪有無既不適用消費者保護法之規定，原告逕依
      消費者保護法第七條規定為請求權依據，自嫌無憑。
  (二)查因故意或過失，不法侵害他人之權利者，負損害賠償責任。故意以背於善良
      風俗之方法，加損害於他人者亦同。違反保護他人之法律，致生損害於他人者
      ，負賠償責任。但能證明其行為無過失者，不在此限。民法第一百八十四條定
      有明文。又商品製造人因其商品之通常使用或消費所致他人之損害，負賠償責
      任。但其對於商品之生產、製造或加工、設計並無欠缺或其損害非因該項欠缺
      所致或於防止損害之發生，已盡相當之注意者，不在此限。民法第一百九十一
      條之一第一項設有規定。再損害賠償之債，以有損害之發生及有責任原因之事
      實，並二者之間，有相當因果關係為成立要件。故原告所主張損害賠償之債，
      如不合於此項成立要件者，即難謂有損害賠償請求權存在 (參見最高法院四十
      八年台上字第四八一號判例意旨) 。另侵權行為所發生之損害賠償請求權，以
      有故意或過失不法侵害他人權利為其成立要件，若其行為並無故意或過失，即
      無賠償之可言  (參見最高法院四十九年台上字第二三二三號判例意旨)。本件
      原告依民法第一百八十四條第一項及第一百九十一條之一第一項等侵權行為規
      定訴請被告賠償因被害人蘇桂美死亡所受之損害，然當事人主張有利於己之事
      實者，就其事實有舉證之責任  (參見民事訴訟法第二百七十七條規定)，原告
      為上開請求，自應先行舉證證明被告就該項損害之發生具有可歸責之故意或過
      失，且二者之間有相當因果關係，若原告無法舉證，或被告能證明其商品在生
      產、製造或加工、設計並無欠缺之情事存在，原告之請求即無理由。經查：
  １、原告指稱系爭熱水機未有安全之斷電系統設計，而斷電系統使用之漏電斷路開
      關錯置在右下角，並未安置在較高之處云云，已為被告所否認，抗辯稱系爭熱
      水機之斷電系統安裝在右下方，與市場上國內各廠牌熱水機相同等語，並提出
      電光牌、速見利、和成牌及偉志牌等廠牌熱水機之漏電斷路開關均設置在右下
      角之型錄四件足憑，則系爭熱水機之漏電斷路開關設置在右下角既為國內各廠
      牌熱水機之相同設置，並非被告公司所特有，而原告亦未舉證證明該項設計對
      漏電時是否無法發揮斷電功能，或有何危害該熱水機之使用上安全，在客觀上
      自難認被告公司就系爭熱水機之斷電系統設計位置有何不當之處。
  ２、原告另指稱系爭熱水機之產品說明及警語疏未警示不得加裝加壓馬達等安全注
      意事項云云，惟系爭熱水機不得加裝加壓馬達乙節，僅為被告就本件訴訟提出
      之防禦方法之一，依系爭熱水機生產製造時間即八十二年間之使用說明書及警
      語是否確有記載「不得加裝加壓馬達」之警告文字，被告並未舉證以實其說，
      縱其提出本件事故發生時即九十年間販售之系爭熱水機確有記載上開警告文字
      ，尚不能據此推論系爭熱水機於八十二年間販售時之使用說明書亦有上開警告
      文字之記載。況本件被害人蘇桂美之死亡，係因系爭熱水機加熱槽之正面焊接
      處有裂縫，產生漏水現象，再造成電路漏電所致等情，為兩造一致不爭執，亦
      經內政部警政署刑事警察局之鑑驗報告及現場照片附於偵查卷可按，從而原告
      在系爭熱水機加裝加壓馬達後，是否因此造成系爭熱水機之漏水及漏電，並導
      致被害人蘇桂美之死亡，被告既未提出相關證據資料足佐，原告亦不認為系爭
      熱水機之漏水及漏電係因加裝加壓馬達所致，則系爭熱水機之產品說明及警語
      是否在明顯處警示不得加裝加壓馬達等安全注意事項，即與被害人蘇桂美之死
      亡原因不具任何因果關係，原告此部分之主張委無可採。
  ３、原告復指稱系爭熱水機加熱槽之正面焊接處有裂縫，產生漏水及電路漏電情形
      ，此為製造生產之瑕疵云云，已為被告所否認，而原告購買使用系爭熱水機迄
      至被害人蘇桂美觸電死亡，至少有七年，在使用期間並未依機體上使用說明「
      (漏電斷路器)經常並按月作功能測試」，最後一次測試時間為事故發生前二、
      三個月 (但原告丁○○在檢察官偵訊時稱最後一次測試時間為事故發生前約半
      年)等情，已據原告自承在卷，另參酌內政部警政署刑事警察局前揭鑑驗報告
      記載，系爭熱水機之漏電係因加熱槽之正面焊接處有裂縫而發生漏水，使電路
      漏電所致，則原告就系爭熱水機之最後一次漏電斷路器功能測試若屬正常，其
      發生加熱槽正面焊接處裂縫致漏水及漏電之時間應於八十九年十二月以後 (依
      本件事故發生日之九十年二月十一日回溯二、三個月)，惟依前揭鑑驗報告所
      示「經檢視熱水機底部右側冷水進水管靠近熱水機底部處，有潮濕、黑跡、青
      苔附著及小型植物生長，研判上述入水口處於勘察前有長時間浸濕之情形，且
      其水源方向應自熱水機內流出。另熱水出水口位於熱水機左側，於靠近熱水機
      底部接環處仍有鏽蝕及青苔附著情形，研判於勘察前長時間浸濕情形，且其水
      源方向自熱水機向下流出」等語 (鑑驗報告第五、六頁)，顯示系爭熱水機之
      漏水情形頗為嚴重及已有相當時日 (至少超過三個月以上，否則金屬製品之機
      體底部應不可能有「青苔附著及小型植物生長」之情形)，足見系爭熱水機在
      發生本件事故前已有長期疏於測試及保養維護之情形甚明。從而原告既長時間
      疏於測試及保養維護，該熱水機加熱槽之正面焊接處有裂縫之情事究於何時發
      生，即無從得知，且該裂縫之發生究係被告在製造生產上之瑕疵所致？或係長
      期疏於保養維護致金屬疲勞？或焊接熔劑因長時間功能退化？或該熱水機加裝
      加壓馬達後，該熱水機加熱槽不堪長期之加大水壓所致？均不得而知，但應可
      確定者，系爭熱水機若能定期保養維護及按月測試漏電斷路器能是否正常，必
      能及早發現漏水及漏電之情形，且積極委請當初承裝之水電工人或通知製造廠
      商之被告公司處理，必不致發生被害人蘇桂美因使用系爭熱水機觸電死亡之憾
      事。從而原告主張該項裂縫之發生係製造生產上之瑕疵所致云云，迄未舉證證
      明之，且前開鑑驗報告並未就此部分原因為認定，亦未提及屬於製造生產上之
      瑕疵 (僅稱「上述漏水、漏電情形，是否與安裝、維修、拆修或自行更換、加
      裝非正廠零件等情形有關，建請進一步配合偵查結果以綜合研判」，參見鑑驗
      報告第九頁)，原告此部分之主張即嫌無憑，不足採信。
  ４、依前述，系爭熱水機之漏電斷路器之設置在機體右下角為國內各廠牌熱水機之
      相同設計，而原告自始不認為其自行在系爭熱水機加裝加壓馬達可能導致漏水
      及漏電之情形，被告在該熱水機之使用說明是否加註不得加裝加壓馬達之警語
      ，在本件即非重要，另原告復無法舉證證明系爭熱水機加熱槽正面焊接處發生
      裂縫係因被告之製造生產上瑕疵所致，尚難認被告就系爭熱水機之設計及製造
      生產上有何可歸責之事由存在。況原告購買使用系爭熱水機確有長時間疏於保
      養維修，及未經常或按月作漏電斷路器之功能測試等情形，原告平時顯然疏於
      注意系爭熱水機之用電安全，即已違反電器商品之「通常使用」，縱令原告因
      被害人蘇桂美使用系爭熱水機觸電死亡而受有損害，亦無法認定被告就被害人
      蘇桂美之死亡有何故意或過失之責任因素可言。從而原告依據民法侵權行為規
      定訴請被告賠償，尚屬無據。
四、綜上所述，系爭熱水機既為被告於八十二年間製造生產，並於同年六月間進入流
    通市場販售，依消費者保護法施行細則第四十二條規定，應不適用八十三年一月
    十一日公布施行之消費者保護法；又原告無法舉證證明系爭熱水機之漏水及漏電
    係可歸責於被告之設計不當，或製造生產上之瑕疵所致，即難認原告所受之損害
    與被告之製造生產系爭熱水機有何相當因果關係。從而原告依據消費者保護法第
    七條規定及民法第一百八十四條、第一百九十一條之一第一項等侵權行為規定訴
    請被告賠償所受損害，即無理由，應予駁回。另原告之訴已經駁回，其假執行之
    聲請亦失所附麗，併予駁回。
五、再本件事證已臻明確，兩造其餘主張陳述及所提之證據資料，核與本判決所得之
    心證及結果不生影響，均毋庸再予逐一論述，附此敘明。
六、結論：本件原告之訴為無理由，並依民事訴訟法第七十八條判決如主文。
中      華      民      國    九十二    年      六      月      三      日
                                    臺灣彰化地方法院民事第一庭
                                        法      官    林    金    灶
右為正本係照原本作成。
如對本判決上訴，應於判決送達後二十日內向本院提出上訴狀。
中      華      民      國    九十二    年      六      月      三      日
                                        法院書記官    莊    何    江


司法院資訊處製作；財團法人民間司法改革基金會備份。
